臺灣臺中地方法院刑事判決            100年度交易字第413號
公  訴  人  臺灣臺中地方法院檢察署檢察官
被      告  林正龍
上列被告因過失傷害案件，經檢察官提起公訴（100年度偵字第7
801號），本院判決如下：
    主    文
林正龍過失傷害，處拘役肆拾伍日，如易科罰金，以新臺幣壹仟
元折算壹日。
    犯罪事實
一、林正龍前無不法犯罪之前科紀錄，素行尚佳，其於民國九十
    九年九月八日上午十時十八分許，駕駛車牌號碼8879－ZG號
    自用小客車，沿速限為每小時五十公里之臺中市○區○○街
    由旱溪西路往大興街方向行駛，行經臺中市○區○○街與東
    光園路交叉路口，欲左轉東光園路時，其本應注意汽車行駛
    至交岔路口，轉彎車應讓對向直行車先行，且汽車左轉彎時
    ，應行至交岔路口中心處左轉，並應注意行車速度，應依標
    誌或標線之規定，不得超速行使，無速限標誌或標線者，行
    車時速不得超過五十公里，暨應注意車前狀況，隨時採取必
    要之安全措施；而依當時天候晴、光線為日間自然光線、路
    面鋪裝柏油，且乾燥無缺陷、道路復無障礙物、視距良好等
    情形，並無不能注意之特別情事，竟疏未注意前方車輛動態
    ，暫停讓對向直行車先行，且未達路口中心處，即貿然以時
    速六十公里從建德街左轉東光園路，適對向有英豪哲騎乘車
    牌號碼KVR－818號重型機車，沿臺中市○區○○街由大興街
    往旱溪西路分向亦欲穿越上開交叉路口，林正龍因貿然超速
    左轉欲通過該交叉路口，未採取煞停之必要安全措施而搶先
    左轉彎，俟見及英豪哲所騎乘之重型機車業已避煞不及，致
    其所駕駛前揭自用小客車之前車頭與英豪哲所騎乘上開重型
    機車之前車頭即在該交岔路口內發生碰撞，英豪哲因而人車
    倒地，致受有背挫傷、左踝挫傷、左上臂挫傷、右膝開放性
    傷口（二公分）與多處擦傷等傷害。嗣林正龍於車禍後即停
    留在現場，且在有偵查權限之警察機關尚未發覺犯罪前，主
    動向據報前來處理之原臺中市警察局第三分局（現已因升格
    改制為臺中市政府警察局第三分局，以下逕稱臺中市政府警
    察局第三分局）交通分隊員警張舜捷陳明其係肇事者與肇事
    經過，而自願接受裁判。
二、案經英豪哲訴由臺中市政府警察局第三分局報請臺灣臺中地
    方法院檢察署檢察官偵查起訴。
    理    由
一、證據能力方面：
  (一)按除顯有不可信之情況外，公務員職務上製作之紀錄文書，
    得為證據，刑事訴訟法第一百五十九條之四第一款定有明文
    。復按刑事訴訟法第一百五十九條之四對於具有高度特別可
    信之文書如公務文書等，在兼具公示性、例行性或機械性、
    良心性及制裁性等原則下，雖屬傳聞證據，例外容許作為證
    據使用。因此，採取容許特信性文書作為證據，應注意該文
    書之製作，是否係於例行性的公務或業務過程中，基於觀察
    或發現而當場或即時記載之特徵（最高法院94年度台上字第
    1361號刑事判決意旨參照）。經查員警於處理道路交通事故
    之際，依程式均須製作道路交通事故調查報告表(一)、(二)與道
    路交通事故現場圖，並依現場狀況，以科學儀器之相機拍攝
    現場照片。故上揭文書乃公務員依職權所製作，與其責任、
    信譽攸關，如有錯誤、虛偽，公務員因此必須負擔刑事及行
    政責任，從而其正確性自較高，且該等文書係經常處於可受
    公開檢查之狀態，其真實性亦較可獲得擔保，自得作為被告
    或犯罪嫌疑人所犯犯罪事實嚴格證明之紀錄。故本件卷內之
    道路交通事故調查報告表(一)、(二)、道路交通事故現場圖關於
    交通警察基於觀察或發現而當場或即時記載部分，暨現場照
    片，依據刑事訴訟法第一百五十九條之四第一款之規定，均
    堪認具有證據能力。
  (二)又按「除顯有不可信之情況外，從事業務之人於業務上或通
    常業務過程所須製作之紀錄文書、證明文書」，亦得為證據
    ，此於刑事訴訟法第一百五十九條之四第二款亦定有明文。
    本件告訴人英豪哲因前揭車禍事故受傷前往仁愛醫療財團法
    人大里仁愛醫院（下稱仁愛醫院）診療，經仁愛醫院於一百
    年四月十四日所開立之診斷證明書，係告訴人因本件車禍受
    傷而於案發當日到上開醫院就醫之後，經仁愛醫院醫師在醫
    療業務過程所製作之證明文書。上開診斷證明書如有不實記
    載，診治醫師莊浩凌當受醫師法懲戒或刑法之處罰而具有制
    裁性，依據其製作過程及製作當時外部客觀情況，亦難認醫
    師會有不實記載之動機及可能。且本件檢察官及被告林正龍
    在法院審理期間，均未主張或釋明上開診斷證明書有因具有
    「顯有不可信之情況」致依法不得為證據之情形，則依據上
    開刑事訴訟法第一百五十九條之四第二款之規定，該醫師在
    診斷治療過程所開立之診斷證明書，亦得採為證據使用。
  (三)按現行刑事訴訟法關於「鑑定」之規定，除選任自然人充當
    鑑定人外，另設有囑託機關鑑定制度。依同法第一百九十八
    條、第二百零八條之規定，不論鑑定人或鑑定機關、團體，
    固均應由法院、審判長、受命法官或檢察官視具體個案之需
    要而為選任、囑託，並依第二百零六條之規定，提出言詞或
    書面報告，始符合同法第一百五十九條第一項所定得作為證
    據之「法律有規定」之情形，否則所為之鑑定，仍屬傳聞證
    據（最高法院96年度台上字第2860號、第6842號判決意旨參
    照）。本案下述所使用之臺中市車輛行車事故鑑定委員會一
    百年六月二十八日中市車鑑字第1000003607號函附之鑑定意
    見書，為本院視具體個案之需要而囑託機關鑑定，鑑定機關
    並提出書面報告，符合刑事訴訟法第一百九十八條、第二百
    零六條、第二百零八條之規定，依上開法條及最高法院判決
    意旨，有證據能力。
  (四)另按被告以外之人（包括證人、鑑定人、告訴人、被害人及
    共同被告等）於審判外之陳述雖不符刑事訴訟法第一百五十
    九條之一至第一百五十九條之四等四條之規定，而經當事人
    於審判程序同意作為證據，法院審酌該言詞陳述或書面陳述
    作成時之情況，認為適當者，亦得為證據；當事人、代理人
    或辯護人於法院調查證據時，知有刑事訴訟法第一百五十九
    條第一項不得為證據之情形，而未於言詞辯論終結前聲明異
    議者，視為有前項之同意；此於刑事訴訟法第一百五十九條
    之五第一、二項定有明文。立法意旨在於傳聞證據未經當事
    人之反對詰問予以核實，原則上先予排除。惟若當事人已放
    棄反對詰問權，於審判程序中表明同意該等傳聞證據可作為
    證據；或於言詞辯論終結前未聲明異議，基於尊重當事人對
    傳聞證據之處分權，暨證據資料愈豐富，愈有助於真實發見
    之理念，且強化言詞辯論主義，使訴訟程序得以順暢進行，
    上開傳聞證據亦均具有證據能力。經查本件除上開部分外，
    下列所引用之被告以外之人在審判外之言詞或書面陳述，業
    經本院於審理期日踐行調查證據程序，檢察官、被告林正龍
    均未爭議其證據能力。本院審酌各該證據之製作及取得，並
    無證據顯示有何違背程序規定而欠缺適當性之情事，認以之
    為證據亦屬適當，依據上述說明，均應認具有證據能力。
二、上開犯罪事實，業據被告林正龍於本院審理時坦承不諱，核
    與告訴人英豪哲於偵查中所指訴其因本件車禍致受有前述傷
    勢之情節均大致相符（見他字卷第3頁、第24頁至第25頁）
    ，並有道路交通事故現場圖、道路交通事故調查報告表(一)、
    (二)、臺中市○○○道路交通事故談話紀錄表、肇事現場及車
    損照片等件附卷可稽（見他字卷第5頁至第7頁、第10頁至第
    11頁、第17頁至第21頁），另告訴人因本件車禍，受有背挫
    傷、左踝挫傷、左上臂挫傷、右膝開放性傷口（二公分）與
    多處擦傷等傷勢，則有仁愛醫院診斷證明書一紙存卷可參（
    見偵字卷第5頁）。按行車速度，依速限標誌或標線之規定
    ，無速限標誌或標線者，應依下列規定：一、行車時速不得
    超過五十公里；另汽車行駛至交岔路口，轉彎車應讓直行車
    先行；左轉彎時，並應行至交岔路口中心處左轉，且汽車行
    駛時，駕駛人應注意車前狀況，並隨時採取必要之安全措施
    ，道路交通安全規則第九十三條第一項第一款、第一百零二
    條第一項第五款、第七款、第九十四條第三項分別定有明文
    ，被告既領有駕駛執照，對上開規定，自應知之甚詳，並為
    被告應行注意之事項。而本件車禍發生當時，現場係天候晴
    、光線為日間自然光線、路面鋪裝柏油且乾燥、無缺陷、無
    障礙物，為前開道路交通事故調查表(一)所明載，被告自承其
    意識清楚，所駕車輛機件正常，並無不能注意之情事，詎其
    竟疏未注意車前狀況，未能讓對向直行車先行，且未能達交
    叉路口中心處即貿然以時速約六十公里之速度超速左轉（依
    上揭道路交通事故調查表之記載，該路段速限為時速50公里
    ），致撞擊對向直行之告訴人所騎乘之重型機車，其駕車行
    為違反上開行車規定，自有過失，甚為明確。且本件交通肇
    事經本院送請臺中市車輛行車事故鑑定委員會亦認為「林正
    龍駕駛自小客車，超速行駛、未至路口即搶先左轉彎，未讓
    對向直行車先行，為肇事主因」，此有臺中市車輛行車事故
    鑑定委員會一百年六月二十八日中市車鑑字第1000003607號
    函附之鑑定意見書一份在卷可按（見本院卷第7頁至8頁反面
    ），適同於本院前揭認定，益足為證。另告訴人因本件車禍
    受有背挫傷、左踝挫傷、左上臂挫傷、右膝開放性傷口（二
    公分）及多處擦傷等傷勢，已見前述，被告之過失駕駛行為
    與告訴人之傷害結果間，具有相當因果關係，亦足認定。綜
    此，本件事證已臻明確，被告犯行應洵堪認定。
三、核被告林正龍所為，係犯刑法第二百八十四條第一項前段之
    過失傷害罪。另被告於車禍發生後即停留在現場，且向前來
    現場處理之臺中市政府警察局第三分局交通分隊警員張舜捷
    坦承其係肇事者與肇事經過，且自願接受裁判等情，有前開
    道路交通事故調查報告表(二)及臺中市○○○道路交通事故肇
    事人自首情形紀錄表載明被告肇事後並未逃逸之情可憑（見
    他字卷第7頁、第14頁），被告係對於未發覺之罪自首而自
    願接受裁判，自得依刑法第六十二條前段之規定予以減輕其
    刑。
四、爰審酌被告林正龍前無不法之犯罪前科紀錄，素行尚佳，有
    臺灣高等法院被告前案紀錄表可查，其於本件車禍之過失程
    度，告訴人英豪哲之傷勢狀況；並斟酌被告肇事後迄今尚未
    能與告訴人達成和解，以金錢稍事彌補其因本件車禍所受身
    心之損害，然告訴人仍能循民事訴訟程序尋求救濟，暨被告
    犯後已坦認自己確有過失之犯罪後態度等一切情形，量處如
    主文所示之刑，並諭知易科罰金之折算標準。另被告前雖未
    曾受有期徒刑以上刑之宣告，素行尚佳，然本院衡諸被告與
    告訴人雙方終究未能達成和解，倘未予以被告一定之刑罰處
    遇，恐難收預防犯罪與懲儆之效，是本件尚乏對被告所宣告
    之刑罰有何以暫不執行為適當之情形，爰不併予宣告緩刑；
    但仍希冀被告及告訴人均能摒棄成見，以最大之誠意磋商協
    調本件善後之賠償事宜，以謀求雙方皆最大利益之實現。
據上論斷，應依刑事訴訟法第二百九十九條第一項前段，刑法第
二百八十四條第一項前段、第六十二條前段、第四十一條第一項
前段，刑法施行法第一條之一第一項、第二項前段，判決如主文
。
本案經檢察官張富鈞到庭執行職務。
中    華    民    國   100    年    7     月    28    日
                  刑事第八庭  法  官  陳思成
以上正本證明與原本無異。
如不服本判決應於收受判決後10日內向本院提出上訴書狀，並應
敘述具體理由；其未敘述上訴理由者，應於上訴期間屆滿後20日
內向本院補提理由書（均須按他造當事人之人數附繕本）「切勿
逕送上級法院」。
                              書記官  陳淑華
中    華    民    國   100    年    7     月    28    日
附錄論罪科刑法條
刑法第二百八十四條第一項
因過失傷害人者，處六月以下有期徒刑、拘役或五百元以下罰金
，致重傷者，處一年以下有期徒刑、拘役或五百元以下罰金。